【裁判字號】    94,訴,1379
【裁判日期】    950323
【裁判案由】    虛報進口貨物
【裁判全文】
臺北高等行政法院判決
                                    94年度訴字第01379號
                              .
原      告  生甡企業股份有限公司
代  表  人  甲○○（董事長）
訴訟代理人  曾孝賢律師
被      告  財政部基隆關稅局
代  表  人  李榮達（局長）
訴訟代理人  乙○○
            丙○○
上列當事人間因虛報進口貨物事件，原告不服財政部中華民國94
年3月8日台財訴字第09300600330號（案號：00000000）訴願決
定，提起行政訴訟。本院判決如下：
    主  文
原告之訴駁回。
訴訟費用由原告負擔。
    事  實
甲、事實概要：
    原告於民國（下同）92年7月23日及同年11月20日委由華晟
    報關有限公司向被告申報自香港進口中國大陸產製CABLE
    WIRE SET WITH TWO CONNECTOR電壓300V（裝有插接器）乙
    批（報單第AW／92／3686／0054、AW／92／6189／8036號）
    ，原申報貨品分類號列8544.51.90.00-6號，案經被告查驗
    結果，認定實際來貨為CABLE WIRE（未裝有插接器）電壓
    300V，應改列貨品分類號列8544.59.90.00-8號，核非屬經
    濟部公告准許輸入之大陸物品，原告顯有虛報進口貨物名稱
    ，逃避管制之違法情事，且經查於5年內曾犯同一規定之違
    法行為，被告乃依據海關緝私條例第37條第3項轉據同條例
    第36條第1、3項及第45條之規定，處貨價2.5倍罰鍰，分別
    計新台幣（下同）377萬1,380元及221萬7,555元（因貨已提
    領）。原告不服，申請復查，被告以93年10月1日基普25 字
    第0931007876號復查決定（下稱原處分）駁回，原告仍不服
    ，提起訴願遭決定駁回後，遂提起行政訴訟。
乙、兩造聲明：
  一、原告聲明：訴願決定及原處分均撤銷。
  二、被告聲明：駁回原告之訴。
丙、兩造之爭點：
    原告是否涉有虛報進口貨物名稱，逃避管制之違法情事？
原告主張：
一、原告於92年7月23日及同年11月20日委由華晟報關有限公司
    向被告申報自香港進口中國大陸製CABLE WIRE SET WITH
    TWO CONNECTOR ，電壓三百伏特，報單號碼為AW／92／3686
    ／0054號、AW／92／6189／8036號，系爭貨物確已於兩端配
    有插接器（CONNECTOR）， 且來源地名已載明為「CN」、稅
    則號別為8544.51.90.00-6 號，系爭貨物事實上與進口報單
    所列完全相符，無虛報貨物名稱，亦無所謂「逃避管制」之
    情事，更非被告所認定之管制進口貨物（稅則號別為
    8544.59.90.00-8）。 被告昧於實物與進口報單記載完全相
    符之事實，認定原告虛報貨物名稱，殊屬無據。況依出口貨
    物通關作業規定，原告之通關方式被列為「C3級（貨物查驗
    通關）」，亦即每批進出口貨物均必須查驗貨物及審核書面
    資料始得放行，為原告所明知，衡情殆不可能有被告所指「
    逃避管制」之情事。
二、查原告從事各種線材端子連接器之加工買賣、進出口貿易等
    業務，系爭貨物於92年7月24日及同年11月20日報關時均依
    規定「開櫃檢驗」後放行，原告確信該貨物乃
    8544.51.90.00-6號，然被告竟逕自認定系爭貨物係屬未含
    有插接器之電纜線，電壓三百伏特，稅則號別為
    8544.59.90.00-8號，非屬貿易主管機關公告准許輸入之大
    陸物品，實有違行政程序法第8條規定之信賴保護原則。
三、再者，訴願決定認系爭貨物為「以木軸纏繞、長度達5百公
    尺、使用經驗顯示尚須經過裁切才可使用、製造經驗顯示未
    有長度5百公尺扁型電梯電纜預接插接器、亦未聞有長度達5
    百公尺之電梯實物」等語，然查原告進口之系爭貨物係屬兩
    端配有插接器之電纜線，依中華民國海關進口稅則進出口貨
    品分類表規定，未限定系爭貨物之長度及用途，復未規定不
    可自行加工或裁切。換言之，縱系爭貨物須經裁切、加工始
    合於使用，亦非「虛報貨物名稱」，被告縱認有未洽亦應准
    予退關，非可逕自認定原告有虛報貨物名稱，逃避管制之情
    事。次查，原告進口系爭貨物後，未加工即出售予買受人，
    至其買受人如何自行加工、裁切使其合於使用，均非原告所
    問，被告認上開物品需依電梯長度而裁切成該等尺寸之事實
    等語，已涉虛報貨物名稱、逃避管制之情事，洵屬無據。
四、另依財政部關稅總局台總局稅字第0931022664號函所載：「
    ．．．對於稅則第8544節之詮釋：電線、電纜等如已截成一
    定長度或在一端或兩端裝有插接器者（例如插頭、插座、突
    端、插口、套筒或端子）仍歸屬於本節，其中並無長度限制
    之規定。」足證，財政部關稅總局對於稅則號別為
    8544.51.90.00-6號即原告進口之系爭貨物未設長度限制，
    被告自不得片面認定系爭貨物有虛報貨物名稱、逃避管制之
    情事。
被告主張：
一、查系爭貨物原申報計23SET，實際為23REEL（捆），每捆長
    500公尺，並未截成一定適用長度以供立即使用，其插接器
    為暫時性之軟質塑膠材料，該種情形是否屬裝有插接器，被
    告於查驗中經向華晟報關有限公司及原告要求提供用途說明
    書，惟均未能提供。原告未能善盡「協力義務」以協助查證
    事實真相。為確認事實，被告爰向有關製造工廠查詢得知為
    以木軸纏繞、長度均達500公尺之「扁型電梯電纜」，有下
    列情況：（1）500公尺長之扁型電梯電纜未聞有於兩端頭「
    預接」插接器之事實。（2）未聞有長度達500公尺之電梯實
    物之事實。（3）500公尺長之扁型電梯電纜於實務使用時，
    尚須依所需求之電梯長度而裁切成該等尺寸之事實。經以上
    3點事實歸納證明系爭來貨確為：「以木軸纏繞、長度達500
    公尺、使用經驗顯示尚需經過裁切才可使用、製造經驗顯示
    未有長度500公尺扁型電梯電纜預接插接器者、亦未聞有長
    度達500公尺之電梯實物」之經驗法則，被告乃認定系爭來
    貨為一般扁型電梯電纜「線材」其插接器應屬虛偽預裝之插
    接器，依此情被告認為屬未裝有插接器，應無不合；原申報
    電纜線附插接器，為原告為逃避管制所為反常之加裝，核非
    屬稅則號列8544.51.90.00-6：「其他電源線組，裝有
    插接器，電壓超過80 伏特，但未超過1000伏特者」之貨物
    。至雖申報產地已載明「CN 」，稅則號列為
    8544.51.90.00-6，屬已准許輸入之大陸物品，惟據上開查
    證結果，來貨應列稅則號列8544.59.90.00-8：「其他
    電源線組，未裝有插接器，電壓超過80伏特，但未超過
    1,000伏特者」，屬未經准許輸入之大陸物品，則原申報已
    涉虛報貨名，逃避管制之違法情事，至原告附件「進口報單
    通關流程查詢」通關代號C3係表示該批貨物由海關電腦專家
    系統自動依廠商等級、申報稅則號別之性質．．．等因素綜
    合逐批篩選後核定之通關方式（應驗應審），並非如原告所
    述為廠商等級，又貨物之通關方式是否被列為必須查驗，與
    本案應否處罰無關。
二、按是否構成緝案之處分，係以個案認定。查為確保進口稅捐
    核課暨貨物查驗之正確性，貨物進口人就所運貨物本即負有
    誠實申報名稱、品質、規格、數量、產地等義務。原告於92
    年7月24日及同年11月20日以相同方式虛報貨名、逃避管制
    方式矇混通關，揆諸行政程序法第119條第2款規定，並無值
    得保護之信賴可資主張。又前開申報兩批之同樣貨品，被告
    依海關緝私條例第44條規定於5年內，仍得追罰，於法並無
    不合，亦無違反信賴保護之原則。
三、查系爭來貨經查驗結果，原申報電纜線所附之插接器，係原
    告為達逃避管制所虛偽預裝，已如前述，復依財政部關稅總
    局93年12月15日台總局稅字第0931022664號函之說明：「查
    國際商品統一分類制度註解中文版第1295頁第16行對稅則
    8544節之詮釋，電線、電纜等如已截成一定長度或在一端或
    兩端裝有插接器者（例如插頭、插座、突端、插口、套筒或
    端子）仍歸屬本節。」其中並無長度限制之規定。惟所稱「
    截成一定長度」及所裝配之「插接器」類型，均係為配合所
    使用機具設備之特定功能、用途，而該特定功能、用途則應
    依據原廠設計目的為準，若非出於原設計特定目的者，例如
    僅作為運輸、置放安全目的之保護性接頭等，顯非為配合所
    使用機具設備之特定目的，自應視同「未裝有插接器」者。
    是以，本案實際來貨應屬未含有插接器之電纜線，電壓300
    伏特之線材，應改列貨品分類號列第8544.59.90.00-8 號，
    並無不合。既非屬貿易主管機關公告准許輸入之大陸物品，
    已涉虛報貨名，逃避管制之違法情事，被告不准其退運並依
    法論處，應無不合。
    理  由
甲、程序方面：本件被告代表人於原告起訴後變更為李榮達，經
    其聲明承受訴訟，核並無不合，應予准許。
乙、實體方面：
一、按報運貨物進口而有虛報所運貨物之名稱，涉及逃避管制者
    ，處貨價1至3倍之罰鍰，併沒入其貨物；又於5年內再犯同
    一規定之行為者，其罰鍰得加重二分之一。分別為海關緝私
    條例第37條第3項及第36條第1項、第3項及第45條所明定。
二、原告於92年7月23日及同年11月20日委由華晟報關有限公司
    向被告申報自香港進口中國大陸產製
    CABLE WIRE SET WITH TWO CONNECTOR 電壓300V（裝有插接
    器）乙批（報單第AW／92／3686／0054、AW／92／6189／
    8036 號）， 原申報貨品分類號列8544.51.90.00-6 號，案
    經被告查驗結果，認定實際來貨為CABLE WIRE（未裝有插接
    器）電壓300V，應改列貨品分類號列8544.59.90.00-8 號，
    核非屬經濟部公告准許輸入之大陸物品（MP1）， 原告顯有
    虛報進口貨物名稱，逃避管制之違法情事，且經查於5 年內
    曾犯同一規定之違法行為，被告乃依據海關緝私條例第37條
    第3 項轉據同條例第36條第1 、3 項及第45條之規定，處貨
    價2.5 倍罰鍰，分別計377 萬1,380 元及221 萬7,555 元（
    因貨已提領）。原告不服，主張如事實欄所載。本案所需審
    究者為原告是否涉有虛報進口貨物名稱，逃避管制之違法情
    事？
三、按稅則號列8544.51.90.00-6：「其他電源線組，裝有插接
    器，電壓超過80伏特，但未超過1000伏特者」之貨物，屬准
    許輸入之大陸物品；稅則號列8544.59.90.00-8：「其他電
    源線組，未裝有插接器，電壓超過80伏特，但未超過1,000
    伏特者」，屬未經准許輸入之大陸物品。經查，系爭二份進
    口報單原申報為CABLE WIRE SET WITH TWO CONNECTOR 電壓
    3 00V （裝有插接器），分別為21SETS及39SETS，實際為
    21REEL（捆）及39REEL（捆），每捆長500 公尺，並未截成
    一定適用長度以供立即使用，其插接器為暫時性之軟質塑膠
    材料，該種情形是否屬裝有插接器，被告於查驗中向華晟報
    關有限公司及原告要求提供用途說明書，惟均未能提供。原
    告未能善盡「協力義務」以協助查證事實真相；為確認事實
    ，經被告向有關製造工廠查詢得知為以木軸纏繞、長度均達
    500 公尺之「扁型電梯電纜」，有下列情況：（1）500公尺
    長之扁型電梯電纜未聞有於兩端頭「預接」插接器之事實。
    （2）未聞有長度達500公尺之電梯實物之事實。（3）500
    公尺長之扁型電梯電纜於實務使用時，尚須依所需求之電梯
    長度而裁切成該等尺寸之事實。經以上3點事實歸納證明系
    爭來貨確為：「以木軸纏繞、長度達500公尺、使用經驗顯
    示尚需經過裁切才可使用、製造經驗顯示未有長度500公尺
    扁型電梯電纜預接插接器者、亦未聞有長度達500公尺之電
    梯實物」之經驗法則，被告乃認定系爭來貨為一般扁型電梯
    電纜「線材」，其插接器應屬虛偽預裝之插接器，認定屬未
    裝有插接器，經核並無不合；另查，依財政部關稅總局93年
    12月15日台總局稅字第0931022664號函之說明：「查國際商
    品統一分類制度註解中文版第1295頁第16行對稅則8544節之
    詮釋，電線、電纜等如已截成一定長度或在一端或兩端裝有
    插接器者（例如插頭、插座、突端、插口、套筒或端子）仍
    歸屬本節。」其中固無長度限制之規定，惟所稱「截成一定
    長度」及所裝配之「插接器」類型，均係為配合所使用機具
    設備之特定功能、用途，而該特定功能、用途則應依據原廠
    設計目的為準，若非出於原設計特定目的者，例如僅作為運
    輸、置放安全目的之保護性接頭等，顯非為配合所使用機具
    設備之特定目的，自應視同「未裝有插接器」者。是以，本
    案實際來貨應屬未含有插接器之電纜線，電壓300 伏特之線
    材，被告予以改列稅則號列8544.59.90.00-8 號，並無不合
    。本件系爭貨物雖申報產地已載明「CN」，惟既非屬貿易主
    管機關公告准許輸入之大陸物品，且涉虛報貨名，逃避管制
    之違法情事，被告不准其退運並依法論處，並無不合。
四、至於原告所稱依進出口貨物通關作業規定，原告之通關方式
    被列為「C3級（貨物查驗通關）」，亦即每批進出口貨物均
    必須查驗貨物及審核書面資料始得放行，為原告所明知，衡
    情殆不可能有被告所指「逃避管制」之情事一節，經查，進
    出口通關代號C3，係表示該批貨物由海關電腦專家系統自動
    依廠商等級、申報稅則號別之性質．．．等因素，綜合逐批
    篩選後核定之通關方式（應驗應審），並非為廠商等級，又
    貨物之通關方式是否被核定為必須查驗，與本案應否處罰無
    關。另查，原告於91年間曾經被告依海關緝私條例第37條第
    3項轉據同條例第36條第1、3項處分確定，有被告提出之緝
    私報告表影本附卷可稽，並為原告所不爭執，則原告復於92
    年7月24日及同年11月20日復再犯同一規定之行為，被告依
    海關緝私條例第45條規定加重處罰，並無不合，又原告係再
    犯同一規定，被告予以處分，無違反信賴保護原則之可言。
五、從而，本件原處分並無違誤，訴願決定遞予維持，亦無不合
    。原告徒執前詞，訴請撤銷訴願決定及原處分，並無理由，
    應予駁回。
六、本件事證已臻明確，兩造其餘攻擊防禦方法均與本件判決結
    果不生影響，爰不逐一論述，併此敘明。
據上論結，本件原告之訴為無理由，爰依行政訴訟法第98條第3
項前段，判決如主文。
中    華    民    國    95    年     3    月   23     日
                            第一庭審判長法  官   王立杰
                                        法  官   胡方新
                                        法  官   黃清光
上為正本係照原本作成。
如不服本判決，應於送達後20日內，向本院提出上訴狀並表明上
訴理由，如於本判決宣示後送達前提起上訴者，應於判決送達後
20日內補提上訴理由書（須按他造人數附繕本）。
中    華    民    國    95    年     3    月   23     日
                                       書記官    楊子鋒


司法院資訊處製作；財團法人民間司法改革基金會備份。
